---
title: "箱ヒゲ図"
author: "Shouhei TAKEUCHI"
date: "\\today"
header-includes:
   - \usepackage{zxjatype}
   - \setmainfont{メイリオ}
   - \setjamainfont{メイリオ}
   - \setmonofont{Yutapon coding Regular}
output:
  pdf_document:
    latex_engine: xelatex
    keep_tex: true
    toc: true
fontsize: 12pt
lang: "Ja"
---
\newpage

# Rで箱ヒゲ図
boxplot()関数についてまとめたファイル。

綺麗な図を描くためには、boxplot()を使うよりも、bxp()を使った方が都合がいい。たとえば、箱、ヒゲ、ヒゲの先端、外れ値をそれぞれ個別に柔軟に対処できる。

## このファイルの更新情報
このファイルは`r Sys.time()`に更新されました。

* 更新日時の表示方法を変更した。
* githubで公開してみた。
* データを付値するオブジェクトをxからdatに変更し、boxplot()関数内のモデル式の書き方を変更した。

## データ作成
適当なデータを作成しておく。その際、必ず外れ値が出るように、乱数はシードを固定しておく。
```{r dataset}
set.seed(14)
dat <- data.frame(
  height = 150 + 15 * rnorm(50) + sample(c(rep(0, 35), rep(30, 15)), 1), 
  name = rep(LETTERS[1:5], 10)
  )
```

## 箱ヒゲ図の作図
一番簡単なのは、boxplot()関数を使うこと。ただし、適当な変数に付値しておくと、データのサマリーが見れるようになる。
```{r plot00}
# boxplot関数は、bxp()用のデータも作成する。
(bx.p <- boxplot(height ~ name, data = dat, main = "箱ヒゲ図"))
```

## 各種パラメータについて
基本的に、bxp()関数を用いて指定する方が柔軟に対応できる。ただし、ggplot2のように背景をうまく変更する方法は見つけられなかった。

### 外枠・目盛りについて
```{r plot01, echo = -c(3, 7, 9, 15)}
# par(fg = "color")で指定すると、外枠も色が付く
# bxp(bx.p, border = "color")で指定すると、外枠はそのまま
op <- par(mfrow = c(1, 2), bg = "light gray", fg = "red")
# 外枠
bxp(bx.p, axes = FALSE)
bxp(bx.p, frame = FALSE) # スケールは残す。
par(op)

op <- par(mfrow = c(1, 3))
# x軸、y軸の目盛り
bxp(bx.p, xaxt = "n")
bxp(bx.p, yaxt = "n")
# x軸をログスケールに変更。boxplot()では、箱のサイズは調整されない。
bxp(bx.p, log = "x")
par(op)
```

### 箱ヒゲ図について（全体）
```{r plot02, echo = -c(1, 8, 10, 14)}
op <- par(mfrow = c(1, 3))
# 線種・太さ・色・箱の大きさ
bxp(bx.p, lty = 1:5, lwd = 1:5, border = 1:5)
bxp(bx.p, boxwex = c(0.2, 0.4, 0.6, 0.8, 1)) # default: 0.8

# 箱の形（中央値の95%信頼区間?）
bxp(bx.p, notch = TRUE)
par(op)

op <- par(mfrow = c(1, 2))
# 外れ値について
bxp(bx.p, outline = FALSE)
bxp(bx.p, pch = 22, bg = "green") # 外れ値に色を付ける（pch21～25限定）
par(op)
```

### box（箱だけ）について
```{r box, echo = -c(1, 6)}
op <- par(mfrow = c(1, 2))
# 線種・太さ・色
bxp(bx.p, boxlty = 1:5, boxlwd = 1:5, boxcol = 1:5)
# 塗りつぶし
bxp(bx.p, boxfill = 1:5)
par(op)
```

### median（中央値のみ）について
```{r median, echo = -c(1, 10)}
op <- par(mfrow = c(1, 2))
# 線種・太さ・色
bxp(bx.p, medlty = 1:5, medlwd = 1:5, medcol = 1:5)
# マーク
bxp(bx.p, medpch = 1:5)
# medpchを指定したときの大きさ
bxp(bx.p, medpch = 1:5, medcex = 1:5)
# medpchで塗りつぶせる記号を選んだときの中身の色
bxp(bx.p, medpch = 21:25, medbg = 1:5)
par(op)
```

### whisker（ヒゲのみ）について
```{r whisker}
# 線種・太さ・色
bxp(bx.p, whisklty = 1:5, whisklwd = 1:5, whiskcol = 1:5)
```

### staple（ヒゲの天辺のみ）について
```{r staple, echo = -c(1, 6)}
op <- par(mfrow = c(1, 2))
# 線種・太さ・色
bxp(bx.p, staplelty = 1:5, staplelwd = 1:5, staplecol = 1:5)
# ヒゲの長さ
bxp(bx.p, staplewex = c(0.2, 0.4, 0.6, 0.8, 1)) # default: 0.5
par(op)
```

### outlierについて
```{r outlier, echo = -c(1, 12)}
op <- par(mfrow = c(1, 2))
# 線種・太さ・色
bxp(bx.p, outlty = 1:5, outlwd = 1:5, outcol = 1:5)
# 長さ
# default: 0.5 # 箱ごとの指定はできない。
bxp(bx.p, outwex = 0.2, outlty = 1:5)
# 大きさ
bxp(bx.p, outpch = 1:5, outcex = 1:5)
# 色
# outpchで塗りつぶせる記号を選んだときの色
bxp(bx.p, outpch = 21:25, outbg = 1:5)
par(op)
```

## bxp()とboxplot()の違い
```{r diff, echo = -c(1, 11)}
op <- par(mfrow = c(1, 3))
### 塗りつぶしの色について
bxp(bx.p, boxfill = "green")
boxplot(height ~ name, data = dat, col = "red")
boxplot(height ~ name, data = dat, boxfill ="blue")

### 線の色について
bxp(bx.p, boxcol = "blue") # boxのみ
bxp(bx.p, border = "green") # 全体
boxplot(height ~ name, data = dat, border = "red") # 全体
par(op)
```

## Tips
### boxplotにjitterを重ねる。
```{r box-jitter}
# jitterを重ね描きする時は、外れ値を描かない方が良い。
bxp(bx.p, outline = FALSE)
# x軸方向にずらすので、jitter()は横軸の変数にかける。
points(jitter(as.numeric(dat$name), 0.2), dat$height, col = "blue")
```

### boxplotにrugを追加する
```{r box-rug}
boxplot(dat$height, horizontal = TRUE)
rug(dat$height, ticksize = 0.2)
```

### gridの追加
gridは箱ヒゲ図に上に上書きしてしまうので、gridを書いて、その上でbxp()関数を使う。
```{r box-grid}
bx.p <- boxplot(height ~ name, dat)
grid(NULL, NULL, col = "grey80", lty = 1, lwd = 1)
bxp(bx.p, add = TRUE)
```
